【裁判字號】    97,訴,2558
【裁判日期】    981125
【裁判案由】    返還買賣價金
【裁判全文】
臺灣板橋地方法院民事判決              97年度訴字第2558號
原      告  甲○○
訴訟代理人  林梅玉律師
被      告  丙○○
訴訟代理人  乙○○
上列當事人間請求返還買賣價金事件，經本院於民國98年11月4
日言詞辯論終結，判決如下：
    主      文
被告應給付原告新台幣肆佰伍拾捌萬元，及自民國97年11月20日
起至清償日止止，按週年利率百分之5計算之利息。
訴訟費用由被告負擔。
本判決於原告以新台幣壹佰伍拾伍萬元供擔保後，得假執行。
    事實及理由
一、本件原告起訴係以買賣標的物具有瑕疵，因而主張解除買賣
    契約後，依民法第259條第1款規定之法律關係為訴訟標的，
    訴請被告返還買賣價金；嗣追加因買賣標的物具有瑕疵，亦
    得請求減少價金，爰追加依不當得利之法律關係為訴訟標的
    ，追加備位聲明請求被告給付不當得利，而為追加備位之訴
    等情。原告所為追加備位之訴請求基礎事實均與先位之訴核
    屬同一，且不影響被告之攻繫防禦方法；又被告就原告追加
    備位之訴亦未爭執異議，而為本案之言詞辯論，即應視為同
    意原告追加備位之訴，殊合民事訴訟法第255條第1項第1、2
    、7款、第2項規定，自應准原告為追加訴備位之訴，合先指
    明。
二、原告起訴主張：
  (一)先位之訴：
    兩造於民國97年4月9日簽署門牌號碼臺北縣永和市○○路45
    5 號10樓之31、33、35號房屋及其基地之應有部分（下稱系
    爭房地）之買賣契約（下稱系爭買賣契約），原告已給付被
    告全部買賣價金新台幣（下同）458 萬元，被告已辦理所有
    權移轉登記予原告完畢，依系爭買賣契第7 條約定被告保證
    系爭房地無物之瑕疵存在，如有前開情事，被告應負瑕疵擔
    保責任，瑕疵非屬重大瑕疵，原告不得主張解除契約，僅得
    請求減少價金。而依系爭買賣契約書附表之標的現況說明書
    顯示，被告保證系爭房地無重建改建違建禁建或糾紛之情事
    （或未依法申請增建之建物）。而依系爭房地使用執照顯示
    ，系爭房地之用途為電影院，非屬住宅；且經現場履勘系爭
    房地依使用執照平面圖顯示，部分位置在電影院之舞台區（
    即螢幕區），部分為廁所之位置，確有拆除重建、改建、違
    建之情事，核屬係重大瑕疵，依民法第354、359、259 條規
    定，原告以起訴狀繕本送達被告，作為解除系爭買賣契約之
    意思表示，系爭買賣契約既經解除，爰請求被告返還系爭買
    賣價金及法定遲延利息等語。併為先位訴之聲明：如主文第
    1項所示，併陳明願供擔保請准宣告假執行。
  (二)備位之訴：
    倘上開系爭房地之瑕疵非屬重大，則依民法359 條規定原告
    行使減少買賣價金權，爰依同法第179 條規定請求被告給付
    不當得利之款項等語，併為備位訴之聲明：被告應給付原告
    200 萬元，及自97年11月20日起至清償日止止，按週年利率
    百分之5計算之利息，併陳明願供擔保請准宣告假執行。
三、被告則辯稱：原告買受系爭房地後，並非係供自住，而係投
    資，馬上委託仲介公司欲以650 萬元銷售，但因景氣下划，
    房價大不如前，怎可賣不出去請求賣方返還價金，顯不合理
    。原告向法院拍定買受及向地政事務所均載明為住家，被告
    並未修改過，詢問住戶均一般住家正常使用中，非屬重大瑕
    疵；標的現況說明書可能係仲介公司勾選後，再由被告簽署
    等語，併為答辯聲明：駁回原告之訴及其假執行之聲請。
四、兩造不爭執之事實：
  (一)兩造於97年4月9日簽署系爭房地之買賣契約，原告已給付被
    告買賣價金458 萬元，被告已辦理所有權移轉登記予原告完
    畢。
  (二)原告以起訴狀繕本送達被告，作為通知被告解除系爭買賣契
    約之意思表示。
  (三)依系爭房地之使用執照顯示，系爭房地之用途為電影院，非
    屬住宅。
  (四)系爭房地依使用執照平面圖顯示，部分位置在電影院之舞台
    區（即布幕區），部分為原電影院廁所之位置。
  (五)被告系爭買賣契約書附表之標的現況說明書上有勾選保證系
    爭房地無重建改建違建禁建或糾紛之情事（或未依法申請增
    建之建物）。
五、本件先位之訴，兩造爭執點，在於：系爭房地是否具有被告
    保證確無重建改建違建禁建或糾紛之情事，具有重大瑕疵而
    得為解除系爭買賣契約？茲論述如下：
    原告主張：依系爭房地之使用執照顯示，系爭房地之用途為
    電影院，非屬住宅，且系爭房地依使用執照平面圖顯示，部
    分位置在電影院之舞台區（即布幕區），部分為電影院廁所
    之位置，亦據臺北縣政府工務局現場履勘屬實，被告保證系
    爭房地無重建改建違建禁建或糾紛之情事，顯屬不實，具有
    重大瑕疵，原告自得解除系爭買賣契約，被告應返還系爭買
    賣契約之價金予原告等語。被告則辯稱：依系爭房地向法院
    拍定及依登記簿謄本所載用途，均係住家，且被告係自拍定
    買受後，依原物轉售，並未有修改過，非屬重大瑕疵等語。
    經查：
  (一)兩造於97年4月9日簽署系爭房地之買賣契約，原告已給付被
    告買賣價金458 萬元，被告已辦理所有權移轉登記予原告完
    畢，此有原告提出之系爭買賣契約、系爭房地登記簿謄本在
    卷可稽。又依系爭房地之使用執照顯示，系爭房地之用途為
    電影院，非屬住宅，此亦有原告提出使用執造存根聯在卷可
    稽。又系爭房地並未有辦理或變更使用執照之事實，且依使
    用執照所載用途載明為電影院，而依系爭房地登記簿謄本載
    明為住家用，內容不合，此有原告提出之臺北縣政府工務局
    97年10月29日北工建字第0970775990號函在卷可稽；且系爭
    房地依使用執照平面圖顯示，部分位置在電影院之舞台區（
    即螢幕區），部分為電影院廁所之位置，業據本院會同臺北
    縣工務局人員現場履勘無誤，此有本院98年9 月25日勘驗筆
    錄在卷可稽。基於以上事實，均未據被告爭執。足見，系爭
    房地依使用執照所載用途確為電影院，已有改建為非電影院
    而屬「住家」之事實，應可認定。
  (二)原告確有出具系爭房地無重建、改建、違建、禁建或糾紛之
    情事，此有原告提出被告簽署之標的現況說明書一紙在卷可
    稽，被告雖辯稱標的現況說明書有可能係仲介公司勾選後再
    由被告簽署，惟既為被告簽署，被告自應負勾選「系爭房地
    無重建改建違建禁建或糾紛情事（或未依法申請增建之建物
    ）」保證之責，被告既應就該保證負責，不因在簽署前係由
    仲介公司幫忙勾選（縱令仲介公司是否幫忙勾選有誤，則係
    被告與仲介公司間之問題。）而有異，準此，被告自應負保
    證系爭房地無重建改建違建禁建或糾紛之情事（或未依法申
    請增建之建物），應堪認定。
  (三)系爭房地依使用執照所載用途為「電影院」，並非住宅；且
    經現場履勘結果，系爭房地依使用執照平面圖顯示，部分位
    置在電影院之舞台區（即布幕區），部分為電影院廁所之位
    置，已如前述，殊非原使用執照所示之電影院，既已有改建
    為「住家」之事實，則系爭房地顯確有改建、違建之事實，
    而被告既保證「系爭房地無重建改建違建禁建或糾紛之情事
    （或未依法申請增建之建物）」之情事，是原告主張系爭房
    地具有重大瑕疵之事實，應可採信。
  (四)原告以被告具有上開買賣標的物具有重大瑕疵事實，因而主
    張解除系爭買賣契約，且以起訴狀繕本送達被告作為通知被
    告解除埆約之意思表示，被告亦已於97年11月19日收受原告
    之起訴狀繕本，此有本院送達證書在卷可稽，是原告主張解
    除系爭買賣契約核屬有據，應可採信。
  (五)原告既已合法解除系爭買賣契約，具依民法第259條第1款規
    定，被告自應返還原告交付之系爭買賣價金458 萬元，且自
    起訴狀繕本送達之翌日即98年11月20日起至清償日止，按週
    年利率百分之5 計算之法定遲延利息，均有理由，應予准許
    。
六、假執行之告：原告陳明願供擔保，聲請宣告假執行，核無不
    合，爰酌定相當擔保金額准許之。
七、按原告對於同一被告預料其提起之訴訟有受敗訴判決之虞，
    於起訴時合併提起不能並存之訴訟，以備於先位之訴受敗訴
    判決時，期能就後位之訴獲得勝訴判決，其先位之訴與後位
    之訴有附條件之關係之訴，即所謂預備合併之訴，如先位之
    訴有理理由時，即不求法院就後位之訴為判決之條件之合併
    ，因此，如原告之先位之訴有理理由時，法院即不就後位之
    訴為判決。本件原告先位之訴既已為勝訴之判決，自毋庸就
    備位之訴審判，併此敘明。
八、訴訟費用負擔之依據：民事訴訟法第78條。
中    華    民    國    98    年    11    月    25    日
                  民事第二庭    法  官  李行一
以上正本係照原本作成
如對本判決上訴，須於判決送達後20日內向本院提出上訴狀
中    華    民    國    98    年    11    月    25    日
                                書記官  蔡於衡

司法院資訊處製作；財團法人民間司法改革基金會備份。
